臺灣臺南地方法院民事裁定　　　　　　99年度消債聲字第56號
債　務　人　林澐原名林明憲）.
上列當事人因消費者債務清理事件聲請免責，本院裁定如下：
    主  文
債務人林澐應不免責。
    理  由
一、按債務人有下列各款情形之一者，法院應為不免責之裁定，
    但債務人證明經普通債權人全體同意者，不在此限：1 於7
    年內曾依破產法或本條例規定受免責；2 隱匿、毀損應屬清
    算財團之財產，或為其他不利於債權人之處分；3 捏造債務
    或承認不真實之債務；4 因浪費、賭博或其他投機行為，致
    財產顯然減少或負擔過重之債務，而生開始清算之原因；5
    於清算聲請前一年內，已有清算之原因，而隱瞞其事實，使
    他人與之為交易致生損害；6 明知已有清算原因之事實，非
    基於本人之義務，而以特別利於債權人中之一人或數人為目
    的，提供擔保或消滅債務；7 隱匿、毀棄、偽造或變造帳簿
    或其他會計文件之全部或一部，致其財產之狀況不真確；8
    故意於財產及收入狀況說明書為不實之記載，或有其他故意
    違反本條例所定義務之行為，消費者債務清理條例第134 條
    定有明文。又按，消費者債務清理條例所定清算程序之立法
    目的，在於使陷於經濟上困境之消費者，得依該條例所定清
    算型債務清理程序清理債務，藉以妥適調整債務人與債權人
    及其他利害關係人間之權利義務關係，保障債權人之公平受
    償，並謀求債務人經濟生活之更生機會，從而健全社會經濟
    發展，而非在使債務人恣意消費所造成之債務，轉嫁予債權
    人負擔；其債務人免責之制度，應在鼓勵勤勞誠實之債務人
    ，如債務人對於清算之原因有可歸責性，或有虛偽不實、違
    反誠信、違反消費者債務清理條例所定義務之行為，致害及
    債權人之權益，或影響清算程序之進行，自不宜予以免責。
二、經查：
  (一)債務人林澐前依消費者債務清理條例聲請清算，經本院於民
    國98年4 月9 日以97年度消債抗字第122 號民事裁定開始清
    算程序，嗣因債務人之財產不敷清償財團費用及財團債務，
    本院乃於99年10月5 日依同條例第129 條第1 項規定，以98
    年度司執消債清字第27號民事裁定終止清算程序，該裁定已
    於99年10月15日公告在案，業經本院調取本院97年度消債抗
    字第122 號、98年度司執清債清字第27號卷宗核閱無訛。
  (二)債務人於90年12月7 日以向遠東國際商業銀行股份有限公司
    （下稱遠東銀行）申請之信用卡清償積欠其他銀行之債務新
    臺幣（下同）50,000元，此有遠東銀行99年12月27日函文所
    附之遠東銀行信用卡消費明細1 份附於本院99年度消債聲字
    第56號卷宗足稽，可見債務人至遲於90年12月間，經濟狀況
    即已不佳。
  (三)債務人於95、96年度分別僅有領得所得12,851元、10,726元
    之紀錄，此有稅務電子閘門財產所得調件明細表1 份附於本
    院97年度消債清字第25號卷宗可按；再參以債務人聲請清算
    時，於消費者債務清理（更生／清算）聲請狀內記載聲請前
    兩年收入共計23,577元，並有消費者債務清理（更生／清算
    ）聲請狀1 份附於本院97年度消債清字第25號卷宗足稽，可
    見債務人除稅務電子閘門財產所得調件明細表記載之所得外
    ，並無其他之收入。從而，足認債務人之收入不多。
  (四)債務人於92年7 月、9 月、11月、93年9 月、10月、11月、
    12月、94年1 月、3 月、7 月、8 月、9 月先後以其向萬泰
    商業銀行股份有限公司（下稱萬泰銀行）申請使用之現金卡
    ，預借現金30,000元、50,000元、30,000元、90,000元、
    60,000元、30,000元、60,000元、90,000元、120,000 元、
    90,000元、60,000元、90,000元；於92年12月6 日、93 年1
    月26日先後以其向中國信託商業銀行股份有限公司（下稱中
    國信託銀行）申請使用之信用卡，在泳連有限公司、燦坤3C
    量販店，刷卡消費10,000元及14,988元；於93年5 月6 日以
    其向玉山商業銀行股份有限公司（下稱玉山銀行）申請使用
    之信用卡預借現金98,000元；於93年8 月20日、9 月8 日及
    9 月20日先後以其向遠東銀行申請使用之信用卡，在M ．K
    鎂克牛仔名店、燦坤3C永華家電館、順發3C量販店，刷卡消
    費5,130 元、2,888 元及1,898 元；於94年8 月3 日、9 月
    26日、12月20日先後以其向國泰世華商業銀行股份有限公司
    （下稱國泰世華銀行）申請使用之信用卡，在燦坤3C永華家
    電館刷卡消費34,900元、預借現金30,000元及預借現金
    60,000元，此有萬泰銀行客戶交易明細表、遠東銀行信用卡
    消費明細、中國信託銀行檢送之交易明細、玉山銀行陳報債
    務人預借及消費明細、國泰世華銀行歷史消費明細表各1 份
    附於本院98年度司執消債清字第27號卷宗可佐。
  (五)從而，可知債務人在經濟狀況不佳，且收入不多之情況下，
    仍未謹慎消費，撙節開支，量入為出，反而不時以向前開各
    該銀行申請使用之現金卡或信用卡借貸與其收入狀況顯不相
    當之現金，或以信用卡從事刷卡金額與其收入狀況顯不相當
    之消費，而有浪費行為。又債務人於95年4 月依金融主管機
    關協調成立之中華民國銀行公會會員，辦理消費金融案件無
    擔保債務協商機制與金融機構成立協商時，積欠中國信託銀
    行、國泰世華銀行、遠東銀行、玉山銀行、萬泰銀行之債務
    ，分別已達498,021 元、114,868 元、109,887 元、90,351
    元、149,912 元，有協議書所附之無擔保債務還款計畫影本
    1 份附於本院97年度消債清字第25號卷宗足稽，可見債務人
    前開浪費行為，已致其負擔過重之債務。
  (六)經本院函請債務人之各普通債權人就本件債務人免責一事表
    示意見，萬泰銀行、國泰世華銀行、大眾商業銀行股份有限
    公司、台新國際商業銀行股份有限公司、遠東銀行、玉山銀
    行、兆豐國際商業銀行股份有限公司、中國信託銀行、臺灣
    銀行股份有限公司、勞工保險局，均認法院應為不免責裁定
    ；合作金庫商業銀行股份有限公司對於債務人聲請免責，則
    無意見，有前開銀行陳報之書狀各1 份附於本院98年度司執
    消債清字第27號、本院99年度消債聲字第56號卷宗足稽，可
    知債務人亦未經普通債權人全體同意免責。
三、綜上所陳，本件債務人於經濟狀況不佳之情形下，理應撙節
    開支、謹慎消費、量入為出，避免浪費之行為，詎仍不知警
    惕，反而持續為浪費之行為，致負擔過重之債務，堪認債務
    人因浪費行為，致負擔過重之債務，核與消費者債務清理條
    例第134 條第4 款所定之不免責事由相當；此外，債務人復
    未經普通債權人全體同意免責，揆之前揭規定，本院自應為
    不免責之裁定，爰裁定如主文。
中    華    民    國    100    年    3    月    31    日
                    民事第三庭  法  官  伍逸康
以上正本係照原本作成。
如不服本裁定，應於裁定送達後10日內，以書狀向本院提出抗告
，並繳納抗告費新臺幣1,000元。
中    華    民    國   100    年    3     月    31    日
                                書記官  盧昱蓁